臺灣臺南地方法院民事判決
110年度簡上字第78號
上  訴  人  張朝政
            張淑玲
兼  共  同
訴訟代理人  張騰騏
被  上訴人  林文聰（即林志堅之承受訴訟人）

            官秀語（即林志堅之承受訴訟人）

上列當事人間請求侵權行為損害賠償（交通）事件，上訴人對於
民國110年2月24日本院臺南簡易庭110年度南簡字第151號提起上
訴，於民國110年10月13日言詞辯論終結，判決如下：
    主  文
上訴駁回。
第二審訴訟費用由上訴人負擔。 
    事實及理由
壹、程序方面
　　按當事人死亡者，訴訟程序在有繼承人、遺產管理人或其他
    依法令應續行訴訟之人承受其訴訟以前當然停止。又第168
    條至第172條及前條所定之承受訴訟人，於得為承受時，應
    即為承受之聲明。他造當事人，亦得聲明承受訴訟。本件被
    上訴人林志堅於本院審理中之民國110年6月29日死亡（簡上
    卷111頁），並由其父林文聰、其母官秀語繼承，有戶籍謄
    本及繼承系統表等件為憑（簡上卷119至127頁），是由他造
    當事人即上訴人聲明由林文聰、官秀語承受林志堅之訴訟，
    自無不合。又被上訴人未於言詞辯論期日到場，核無民事訴
    訟法第386條所列各款情形，依上訴人之聲請，由其一造辯
    論而為判決。
貳、實體方面
一、上訴人主張：林志堅於106年12月15日駕駛車牌號碼為00-00
    00號自小客車，沿臺南市後壁區福安里下寮未命名道路由北
    往南方向行駛，途經下寮13號南側之路口時，疏於注意，未
    留意前方之人車動態，貿然駛入，適有上訴人之父張水登騎
    乘機車沿該路口由東往西方向駛來，見狀閃避不及，兩車發
    生碰撞事故（下稱本件車禍）。張水登因此受有左側手擦傷
    、右側小腿二處撕裂傷、胸壁挫傷及右側膝部擦傷等傷害，
    於當日至奇美醫療財團法人柳營奇美醫院（下稱柳營奇美醫
    院）急診，經傷口縫合後離開，然至同年月17日又再次因上
    開病症伴隨肺炎、非ST段上升之心肌梗塞、敗血病、糖尿病
    伴有高血糖急診，當日即因急性心肌梗塞、冠狀動脈性疾病
    、肺栓塞、橫紋肌溶解症、糖尿病、急性腎衰竭、周邊靜脈
    血栓，緊急住進加護病房，至107年1月9日轉普通病房，107
    年1月26日出院，共計住院41日；又由於車禍所導致右小腿
    撕裂傷口自發生車禍起均未能密合，至107年4月13日因該傷
    口感染住院，同年月18日執行清創手術，同年月26日出院，
    共計住院14日；同年5月4日入院，最後因心臟衰竭、心血管
    疾病、肺栓塞、第二型糖尿病於同年5月21日死亡，林志堅
    應就本件車禍負侵權行為損害賠償責任。除原審就醫療費新
    台幣（下同）19萬4570元、部分看護費2萬8600元、交通費6
    00元、租借輪椅費用3800元等項，認定林志堅應對本件車禍
    負百分之40過失責任，因而判命林志堅給付9萬1028元之本
    息外，就其餘看護費用及營養品、醫療用品等損失部分應再
    賠償16萬3240元之本息【上訴人逾上述項目、金額之請求部
    分，經原審判決駁回後，未據聲明不服；被上訴人對於原審
    判命給付上揭項目、金額合計9萬1028元本息部分，亦未聲
    明不服】。上訴聲明：㈠原判決關於駁回上訴人後開本息部
    分廢棄。㈡上廢棄部分，被上訴人應於繼承林志堅遺產範圍
    內，再給付上訴人16萬3240元，及自108年8月15日起至清償
    日止，按週年利率百分之5計算之利息。【其餘未繫屬本院
    部分，均不予贅述】。
二、被上訴人則以：張水登死亡與本件車禍無相當因果關係，林
    志堅就車禍發生原因僅為肇事次因，林志堅過世並未留有任
    何遺產，被上訴人為林志堅之父母，無須負擔損害賠償責任
    等語置辯。答辯聲明：駁回上訴。
三、按故意或過失，不法侵害他人之權利者，負損害賠償責任；
    不法侵害他人之身體或健康者，對於被害人因此增加生活上
    之需要時，應負損害賠償責任，此觀民法第184條第1項前段
    、第193條第1項規定自明。有關上訴人主張其父張水登生前
    因本件車禍，受有左側手擦傷、右側小腿二處撕裂傷、胸壁
    挫傷及右側膝部擦傷等傷害，嗣於106年12月17日因肺炎、
    急性心肌梗塞、肺衰塞、糖尿病、執行傷口清創手術等而多
    次入住醫院，最後因心臟衰竭、心血管疾病、肺栓塞、第二
    型糖尿病，於107年5月21日過世，林志堅就車禍發生具有過
    失等情，為林志堅於原審所不爭（訴卷34、235、236頁），
    並有柳營奇美醫院診斷證明書、收據、刑事警偵審調查資料
    、台南市車輛行車事故鑑定委員會鑑定意見書及覆議意見書
    等件在卷可稽（交附民卷13、25至29頁、訴卷41至81頁、10
    7至192頁），自堪信為真實。是依前開規定，林志堅應對張
    水登所受損害負侵權行為損害賠償責任。又張水登於本件車
    禍後死亡，上訴人為其繼承人，繼承張水登之權利，而林志
    堅於本院審理中死亡，被上訴人為林志堅之繼承人，對於被
    繼承人林志堅之債務，以因繼承所得遺產為限，負清償責任
    （民法第1148條參照），是上訴人本於侵權行為、繼承法律
    關係，自得請求被上訴人於繼承林志堅遺產範圍內，賠償張
    水登因本件車禍所受之損害。
四、次就上訴人請求被上訴人應「再」賠償之部分，上訴人主張
    張水登因本件車禍發生後迄至過世前，均有仰賴專業看護之
    必要，共計支出住院期間看護費及養護中心照護（含營養品
    、醫療用品等）費用共19萬1840元，惟原審僅判命林志堅賠
    償其中107年4月13日至同年月26日因傷口感染住院進行清創
    手術所支出看護費2萬8600元及租借輪椅費用3800元。經查
    ，張水登因本件車禍所受身體傷害為「左側手擦傷、右側小
    腿二處撕裂傷、胸壁挫傷及右側膝部擦傷」，而依柳營奇美
    醫院109年12月21日函附病情摘要記載「病患（張水登）右
    小腿傷口確實是106年12月15日外傷引起，依一直未癒合，
    直至107年4月13日因感染再次住院清創傷口。」、「病人於
    106年12月15日之傷口合共超過10公分，故因傷口疼痛可致
    不良於行，唯若傷口康復後未致於影響其行走，故其影響該
    為短期，未及長期臥床之程度」（訴卷261、263頁），可知
    就腳傷而言，除上開原審判決准許部分外，依上開醫療意見
    所示，尚無長時間聘僱專人看護及入住安養中心之必要；雖
    上訴人主張張水登車禍當日醫院僅有縫合傷口，未做其他身
    體檢查，不能僅依當時車禍傷口判斷是否須請看護，過了一
    天才發現有胸部挫傷，因此入住加護病房20幾天等語，惟查
    ，張水登於106年12月17日因肺炎、非ST段上升之心肌梗塞
    、敗血病、糖尿病伴有高血糖急診，當日即因急性心肌梗塞
    、冠狀動脈性疾病、肺栓塞、橫紋肌溶解症、糖尿病、急性
    腎衰竭、周邊靜脈血栓，緊急住進加護病房，至107年1月9
    日轉普通病房，107年1月26日出院，共計住院41日；至107
    年4月13日又住院，107年4月18日執行清創手術，107年4月2
    6日出院，共計住院14日；107年5月4日入院，後因心臟衰竭
    、心血管疾病、肺栓塞、第二型糖尿病於107年5月21日死亡
    等情（原審兩造不爭執事項㈡），再參以本院刑事庭於刑案
    審理時，曾囑託柳營奇美醫院就張水登於106年12月17日至
    該院急救時受有「胸壁挫傷之傷害」是否可能導致張水登其
    後經檢驗出肺栓塞、肺炎之症狀？肺栓塞是否亦為張水登之
    死亡原因？經該院於108年11月19日以(108)奇柳醫字第1612
    號函覆結果為「張水登之肺栓塞及肺炎應非由胸壁挫傷導致
    ，108年12月15日之診斷並未載有此挫傷，胸壁挫傷並非其
    主要之受傷處」、「肺動脈栓塞為106年12月31日電腦斷層
    發現，與病人死因無關」等語（見刑事案卷191至195頁），
    可知張水登於車禍後雖受有胸壁挫傷，然非主要傷害，且其
    於本件車禍發生前即罹患糖尿病、高血壓、慢性阻塞性肺疾
    病，是否僅因胸部挫傷即有長期聘請專人看護及入住安養中
    心照護之必要，即有可疑。此外上訴人復未提出其他證明，
    其主張張水登全部看護費及養護中心照護費用、營養品及醫
    療用品等均係本件車禍所造成，並無依據。又上訴人該部分
    主張既無理由，自毋庸再行探究肇事責任比例以核算被上訴
    人應再賠償之數額，附此敘明。
五、綜上所述，上訴人依侵權行為、繼承之法律關係，請求被上
    訴人於繼承林志堅遺產範圍內，再給付非因本件車禍傷害所
    生看護費及營養品、醫療用品等共16萬3240元本息之損害，
    為無理由，應予駁回。原審就此部分為上訴人敗訴之判決，
    並無不合。上訴意旨指摘原判決此部分不當，求予廢棄改判
    ，為無理由，應予駁回。
六、本件事證已臻明確，兩造其餘攻擊防禦方法及所提證據，核
    與判決結果不生影響，爰不逐一論述，併此敘明。
七、據上論結，本件上訴為無理由，依民事訴訟法第436條之1第
    3項、第449條第1項、第78條，判決如主文。
中　　華　　民　　國　　110 　年　　11　　月　　3 　　日
 　　　　　　　　　  民事第一庭 審判長法  官  劉秀君
 　　　　　　　　　                   法  官  陳尹捷
 　　　　　　　　　                   法  官  蔡雅惠
以上正本係照原本作成。
本判決不得上訴。
中　　華　　民　　國　　110 　年　　11　　月　　3 　　日
                                      書記官  黃稜鈞